【裁判字號】    90,易,1125
【裁判日期】    900718
【裁判案由】    藏匿人犯及湮滅證據
【裁判全文】
臺灣桃園地方法院刑事判決                          九十年度易字第一一二五號
    公  訴  人  臺灣桃園地方法院檢察署檢察官
    被      告  乙○○
右列被告因湮滅證據案件，經檢察官提起公訴（九十年度偵字第二八三五號），本院
判決如左：
    主  文
乙○○無罪。
    理  由
一、公訴意旨略以：被告乙○○明知其老闆溫國良（真實姓名年籍均不詳之成年男子
    ）於民國八十九年二月間，在桃園縣中壢市○○路八○一號「良友機車行」，所
    交付之甲○○所有車號EWK-六六五號之機車車牌一面、劉佳雯所有車號VLF-六九
    三號之機車引擎一個（引擎號碼：4XA-111458）、劉鑑昌所有車號NPG-○七五號
    之機車車牌一面及引擎一個（引擎號碼PRO-27285）等物，為來路不明，他人所
    竊得之贓物，即係關係到他人刑事案件之證據，竟基於湮滅證據之故意，於八十
    九年二月間某日，將上開機車車牌及引擎，棄置在距上開「良友機車行」二、三
   百公尺外之溝圳內。嗣於八十九年五月二十七日下午七時許，被告乙○○帶同警
    方至上開溝圳內，查扣上開機車車牌及引擎，始知悉上情。因認被告乙○○涉犯
    刑法第一百六十五條之湮滅刑事證據罪。
二、按犯罪事實應依證據認定之，無證據不得推定其犯罪事實，又不能證明被告犯罪
    者，應諭知無罪之判決，刑事訴訟法第一百五十四條、第三百零一條第一項定有
    明文。刑事訴訟法上所謂認定犯罪事實之證據，係指足以認定被告確有犯罪行為
    之積極證據而言，如未能發現相當證據或證據不足以證明，自不能以推測或擬制
    之方法，以為裁判基礎，最高法院二十九年上字第三一０五號及四十年台上字第
    八十六號分別著有判例；又認定不利於被告之事實，須依積極證據，苟積極證據
    不足為不利被告之認定時，即應為有利於被告之認定，更不必有何有利之證據，
    最高法院三十年上字第八一六號判例參照。又按刑法第一百六十五條所謂「刑事
    被告案件」，指因告訴、告發、自首等情形開始偵查以後之案件（參照最高法院
    24 年度總會決議 (三六)）。
三、訊據被告乙○○固坦認於右揭時、地帶同警方前往起出上開機車車牌及引擎之事
    實，惟堅決否認有何湮滅證據之犯行，辯稱：上開機車車牌及引擎是伊老闆裝起
    來放在店內，伊不知裏面是機車車牌及引擎，所以在清理店內雜物時，就拿去上
    開溝圳內丟掉，案發當日警察來，問伊有沒有拿東西出去丟過，伊即告訴警察有
    東西丟在垃圾堆，並帶警察去拿等語。
四、本件公訴意旨認被告乙○○涉有刑法第一百六十五條之湮滅刑事證據罪嫌，無非
    以證人即本案承辦警員張智鈞、劉漢鳳於偵查中之證詞及贓物領據，另參以衡情
    牌號為行車之許可憑證，被告既明知所棄置之物品為牌號及引擎，豈容其辯稱不
    知為關係他人之刑事證據一情為其論罪之依據。
五、然查：
    （一）上開機車車牌、引擎係被告主動向警員供出上開溝圳內，有遭丟置之贓車
          車牌、引擎，而循線查獲，且起出當時，上開機車車牌、引擎是用紙箱裝
          起來，箱子已經破爛等情，雖業據證人劉漢鳳、張智鈞即本案承辦警員於
          偵查中結證明確，然依上開證人張智鈞、劉漢鳳於偵查中之證詞，並無法
          證明被告於棄置上開機車車牌、引擎時，已有相關之他人刑事案件開始偵
          查一情。
    （二）至卷附之贓物領據僅可證明上開機車車牌、引擎所屬之機車確曾遭竊，然
          尚難據以認定被告於棄置上開機車車牌、引擎時，已有相關之他人刑事案
          件因告訴、告發、自首等情形而開始偵查甚明。
    （三）綜上事證，被告於八十九年二月間，將上開機車車牌及引擎棄置時，尚無
          相關他人之刑事案件，開始偵查，依上揭說明，自與湮滅刑事證據罪之構
          成要件有間，是以尚無法僅憑證人即本案承辦警員張智鈞、劉漢鳳於偵查
          中之證詞及贓物領據，另參以衡情牌號為行車之許可憑證，被告既明知所
          棄置之物品為牌號及引擎，豈容其辯稱不知為關係他人之刑事證據一情，
          即認定被告有上開湮滅刑事證據罪之罪嫌。此外，本院復查無其他證據足
          資證明被告有湮滅刑事證據之犯行，既不能證明被告犯罪，揆諸上揭刑事
          訴訟法之規定，依法應予諭知無罪之判決。
據上論斷，應依刑事訴訟法第三百零一條第一項，判決如主文。
本案經檢察官胡樹德到庭執行職務。
中      華      民      國        九十      年      七      月    十八  日
                                臺灣桃園地方法院刑事第二庭
                                    法  官      王  美  玲
右正本證明與原本無異。
如不服本判決，應於判決送達後十日內向本院提出上訴狀( 應附繕本 )，上訴於
臺灣高等法院。
                                    書記官      賴  玉  真
中      華      民      國      九十     年    七    月     二十三     日


司法院資訊處製作；財團法人民間司法改革基金會備份。
